【裁判字號】    89,上易,615
【裁判日期】    890824
【裁判案由】    業務侵占等
【裁判全文】
臺灣高等法院高雄分院刑事判決                    八十九年度上易字第六一五號
    上  訴  人  台灣高雄地方法院檢察署檢察官
    被      告  乙○○
    選任辯護人  蔡錫欽  律師
                許登科
右上訴人因被告業務侵占等案件，不服臺灣高雄地方法院八十八年度易字第四○二五
號中華民國八十九年二月十日第一審判決（起訴案號：臺灣高雄地方法院檢察署八十
八年度偵字第二○二三號），提起上訴，本院判決如左：
      主  文
原判決關於業務侵占判決無罪部分撤銷。
乙○○意圖為自己不法之所有，侵占對於業務上所持有之物，處有期徒刑陸月，緩刑
貳年。
其他上訴駁回。
      事  實
一、乙○○以修理行動電話為業，為從事業務之人。於民國（下同）八十八年六月初
    某日，甲○○將摩托羅拉牌ＣＤ９２８型，價值約新台幣（下同）八千元價值之
    行動電話一具送乙○○處修理，乙○○為貪圖小利，竟意圖為自己不法之所有，
    將該具行動業務上所持有之電話侵占入己，經甲○○多方催討，乙○○拒不返還
    。
二、案經甲○○訴請台灣高雄地方法院檢察署檢察官偵查起訴。
      理  由
甲、撤銷改判部分（即業務侵占部分）：
    一、訊據被告乙○○矢口否認右揭犯行，辯稱：甲○○僅將行動電話交被告換殼
        ，被告於換殼後已交還，甲○○並未另將行動電話交被告修理，且甲○○亦
        未持有送修單等憑據云云。經查，右揭事實，業據告訴人甲○○於檢察官偵
        查中、原審及本院調查時指訴不移；而證人丁培林於原審證稱：「（被害人
        所有之手機型式？）是摩托羅拉牌，cd 928型」（是否看見甲○○把手機交
        付於被告？）答：是，我是在玉竹街，時間不記得了，我親眼看見他把手機
        交給被告。甲○○是告訴我他要把手機交給乙○○修理，溫有收下手機但他
        們二人交談內容我並不清楚，所以甲○○離開時，他的手機已不在了，我也
        沒看到溫交給王送修單」、「（是否有看到被告把手機還給告訴人，告訴人
        又送交被告維修？）答：我有看到。我第二次看到係在新興市場看見甲○○
        把手機交給乙○○，因當天王又覺得手機有問題，所以我與林承德坐王的車
        子再去找乙○○，我看見甲○○進去溫斌送他出來，之後我就沒看見王的手
        機」（見原審卷第三三頁）；證人林承德於原審證稱：「：：是在今年（指
        八十八年）五月間王把手機交給溫換外殼，拿回後發現有問題，就在玉竹街
        附近，就我與王及丁培林一起過去取回手機，在逛新興市場時，又發現收訊
        不良，王就借我的手機打給溫，他約了一地點，再將手機交還給他，地點我
        不清楚，因是王開車，但我看到王將手機交給溫，自那次以後我就沒看到王
        取回手機及使用手機」（見原審卷第四五頁）；而證人吳昌恆於原審證稱係
        八十八年母親節前後把手機賣給甲○○等語（見原審卷第三四頁）。綜合上
        開證人之證述相互印證以觀；參以被告接受測謊時，就下列問題：「（有關
        本案，你有沒有收到甲○○要你送修的手機﹖）回答：沒有」，呈不實反應
        ，有高雄市政府警察局刑事警察大隊鑑驗通知書在卷可參（見原審卷第七三
        頁）。足見告訴人甲○○此部分之指訴非虛。雖然甲○○於告訴狀指稱係於
        八十八年六月初，將手機交與被告修理云云，後於原審八十九年一月二十七
        日訊問時改稱八十八年五月初云云（見原審卷第二一四頁），但告訴人於八
        十八年八月十一日即提起告訴，距案發時間不久，記憶猶新，自以告訴狀所
        載交付手機給被告修理之時間係八十八年六月初，為可採，且此與證人吳昌
        恆證述出售手機與告訴人之時間八十八年母親節前後之情，並無矛盾；至證
        人林承德雖證稱係八十八年五月間看到告訴人將手機交予被告換外殼云云，
        惟林承德係案外人，系爭手機又與其無利害關係，其未能準確記憶告訴人交
        手機予被告之時間，並不違經驗法則；另，原審向和信電訊股份有限公司查
        詢0000000000門號使用情形，顯示該門號在五月七日、八日、十
        一日、二十日至二十二日、六月一日至四日、九至十一日、七月三日至五日
        、十一日、十三日至十九日、七月二十一日至十月十六日均未使用，且其自
        七月二十八日起因帳款未繳，遭該公司停止其門號撥出電話，迄十月十三日
        繳清欠款復話，有和信電訊股份有限公司八十九年一月四日回函在卷足稽，
        此與告訴人於原審指稱：「：：有一段時間，因電話交給被告卻一直未還我
        ，所以有暫停使用一段時間」之情（見原審卷第九五頁正面，八十八年十二
        月二十七日訊問筆錄），並無矛盾之處；又被告與告訴人既係朋友，則於告
        訴人送修手機時，未開立送修單，亦不違反常情。均併此明。）綜上所述
        ，被告上開所辯，係卸責之詞，不足採信，其有右揭侵占犯行堪以認定。
    二、查被告係販賣兼修理行動電話為業，係從事業務之人，其侵占告訴人送修之
        手機，核其所為，係犯刑法第三百三十六條第二項業務侵占罪。
    三、原審就此部分未詳為推求，遽為被告無罪之諭知，自有未合，檢察官上訴意
        旨執此而指摘原判決此部分不當，為有理由，自應將原判決此部分撤銷改判
        。爰審酌被告無不良素行，該手機之價值尚非甚鉅，及其犯罪後之態度等一
        切情狀，從寬量處如主文第二項所示之刑。查被告未曾受有期徒刑以上刑之
        宣告，此有本院被告全國前案紀錄表可憑，並經被告供明在卷，其因貪圖小
        利而犯本案，經此偵審教訓當知警惕而無再犯之虞，雖被告尚未與告訴人達
        事上和解，惟查案發時被告年僅十九歲，智慮淺薄，而該行動電話價值不多
        （據證人吳昌恆證稱賣給告訴人約新台幣八千元，詳原審卷第三四頁反面）
        ，所犯情節尚非重大，本院認所宣告之刑以暫不執行為適當，爰依法宣告緩
        刑二年，以勵自新。
乙、上訴駁回部分（即被訴詐欺部分）：
    一、公訴意旨略以：被告乙○○基於概括之犯意，意圖為自己不法之所有，於八
        十八年五月間，至高雄市鼓山區○○○路三七五號，向甲○○佯稱，與客戶
        發生衝突，亟需金錢和解，欲向甲○○借錢，甲○○不疑有他，即向朋友籌
        足四萬六千元予乙○○，乙○○復於同月間，再向甲○○佯稱，因手頭沒錢
        ，無法進貨賣錢償還前開借款，致甲○○又陷於錯誤，交付三萬六千元予乙
        ○○，由乙○○交付由徐士峰所簽發，以美商花旗銀行新竹分行為付款人，
        面額六萬七千元之支票為擔保。經甲○○多方催討，乙○○拒不返還前開借
        款，甲○○始知受騙，因認乙○○另犯刑法第三百三十九條第一項詐欺取財
        罪嫌云云。
    二、公訴人認被告涉有詐欺罪嫌，無非以告訴人甲○○之指訴及徐士峰名義支票
        影本，為論據。
    三、按犯罪事實應依證據認定之，無證據不得推定其犯罪事實，刑事訴訟法第一
        百五十四條定有明文。又認定不利於被告之事實，須依積極證據，苟積極證
        據不足為不利於被告事實之認定時，即應為有利於被告之認定，更不必有何
        有利之證據。另刑事訴訟法上所謂認定犯罪事實之證據，係指足以認定被告
        確有犯罪行為之積極證據而言，該項證據自須適合於被告犯罪事實之認定，
        始得採為斷罪資料（最高法院三十年上字第八一六號及最高法院二十九年上
        字第三一０五號判例參照）。
    四、訊據被告堅詞否認有何詐欺犯行，辯稱：伊根本未向告訴人借錢，亦未交付
        徐士峰所簽發之支票給告訴人云云。經查：
      (一)告訴人於告訴狀指稱，被告向其詐騙分別為四萬六千元、三萬九千元，合計
        為八萬五千元，但於原審審理時則改稱一次四萬六千元，一次三萬六千元，
        共八萬二千元，且除上開二筆借款外，尚在八十八年六月間再借給被告二萬
        六千元（此部分未經檢察官起訴，詳後述），其前後指述情節不一；且查告
        訴人於偵查中指述被告在八十八年五月底即向其商借款項，其乃向友人籌款
        ，在同年六月七日收受被告交付之徐士峰之支票前，分別交付四萬六千元及
        三萬九千元與被告云云（詳告訴狀），但證人黃忠文證述：告訴人係在八十
        八年六月十五日以朋友有急事需錢為由向其借款二萬元（見偵卷第十頁反面
        、原審卷八十八年九月三十日審判筆錄）、證人丁培林證稱：同年六月中旬
        借與告訴人六千元（見同上筆錄）等情在卷，告訴人既指稱向友人借款後，
        始分二次借與被告，此與上開黃忠文、丁培林證述借款與被告之日期，亦有
        矛盾；何況，告訴人自承該二次交付現金與被告時，均無人在場可證（見原
        審同上筆錄）。基於上述，告訴人是否確有如起訴書所載二次借款予被告，
        已非毫無疑義。
      (二)至本案徐士峰所簽發之支票，被告否認係其交付與告訴人，而該紙支票又無
        被告之背書，雖然證人高昌發於原審雖證稱：「（有無看見被告乙○○將支
        票一紙交付甲○○﹖）答：有，是在好樂迪唱歌時，我在門口看見乙○○騎
        摩托車戴安全帽交付一樣東西給甲○○，甲○○兩手拿著它走進來，我看到
        他拿著一張支票，我看到的是六萬七千元之支票，哪家銀行我不清楚」，但
        於本院調查時已改稱：「（看過徐士峰這張票﹖）答：看過面額相同的票，
        是不是這張不知道，只看到金額是六千多元，是在ＫＴＶ時看到的，他找我
        一起去唱歌，告訴人要我陪他去拿，說有人要拿票給告訴人，我看到那人因
        戴安全帽看不出是誰」（見本院八十九年四月二十八日訊問筆錄）。退一步
        言之，縱令該紙支票係被告所交付，倘為借款之擔保，何以未於交付借款時
        提出該紙支票﹖又何以急於在ＫＴＶ交付﹖而交付支票原因不一，亦有可能
        係出於擔保借款以外之原因（如支票借與他人使用：：）。是告訴人亦無從
        執上開支票主張被告確有詐借現款。
      (三)綜上所述，自難遽認被告有詐欺犯行；此外，亦查無其他積極證據足以證明
        被告有公訴人所指之詐欺犯行，不能證明被告犯罪。至告訴人於原審另提出
        被告詐借一筆二萬六千元款項，惟此非但為被告所否認，且不在起訴事實範
        圍之內，而起訴事實部分既不能證明被告有詐欺犯行，則此二萬六千元部分
        亦無與之發生連續犯裁判上一罪之問題，故此部分本院不予審酌。
    五、原審就此部分以不能證明被告犯罪而為無罪之諭知，核無不合，檢察官上訴
        意旨循告訴人聲請上訴之理由，仍認被告有詐欺之犯行，而併指摘原判決此
        部分不當，為無理由，應予駁回。
據上論斷，應依刑事訴訟法第三百六十八條、第三百六十九條第一項前段、第三百六
十四條、第二百九十九條第一項前段，刑法第三百三十六條第二項、第七十四條第一
款，罰金罰鍰提高標準條例第一條前段，判決如主文。
本案經檢察官郭振昌到庭執行職務。
中    華    民    國     八十九     年       八       月     二十三     日
                              臺灣高等法院高雄分院刑事第二庭
                                  審判長法官  翁慶珍
                                        法官  黃仁松
                                        法官  邱永貴
右正本證明與原本無異。
不得上訴。
                                      書記官  周能智
中    華    民    國     八十九     年       八       月    二十八      日
附錄  本判決論罪科刑法條：
刑法第三百三十六條第二項
對於業務上所持有之物，犯前條第一項之罪者，處六月以上五年以下有期徒刑，得併
科三千元以下罰金。
                                                                        Ａ


司法院資訊處製作；財團法人民間司法改革基金會備份。
